臺灣高等法院臺中分院刑事判決　　　 100年度上易字第1260號
上　訴　人　臺灣南投地方法院檢察署檢察官
被　　　告　洪啟祐
上列上訴人因毀棄損壞案件，不服臺灣南投地方法院100年度易
字第13號中華民國100年6月16日第一審判決（起訴案號：臺灣南
投地方法院檢察署99年度偵字第4688號），提起上訴，本院判決
如下：
    主  文
上訴駁回。
    事  實
一、洪啟祐於民國九十九年十月八日凌晨，駕車搭載其女友周佩
    蓉及李協益自桃園南下前往鞏根綸位於南投縣埔里鎮○○里
    ○○○街一五號住家欲與鞏根綸協調債務，於同日凌晨三時
    許到達鞏根綸住處喊叫，要鞏根綸開門，惟鞏根綸及其母鞏
    翁安雲見狀不敢開門，乃報警處理，惟警方到達後詢問洪啟
    祐至該處做何，洪啟祐表示沒有，隨即離開鞏根綸住處門口
    。惟洪啟祐等人於同日凌晨四時至四時三十分之間又返回鞏
    根綸住處門口，鞏翁安雲見狀乃打電話給朋友，由朋友打電
    話報警，惟於凌晨四時三十五分之後至凌晨五時許警方獲報
    前來之間某不詳時刻，洪啟祐及李協益下車對屋內叫喊要求
    鞏根綸出面協調債務，鞏根綸及鞏翁安雲因害怕拒絕開門，
    洪啟祐因認鞏根綸刻意逃避，毫無誠意解決債務糾紛，乃心
    生不滿，遂基於毀損他人之物之犯意，將鞏翁安雲所有放置
    在屋外水泥圍牆上之粉紅色、白色、淡藍色瓷器各一個及花
    盆一個以推下或近距離丟、扔擲之方式，使之摔落地面，致
    瓷器三個及花盆一個均破裂損壞而喪失全部效用，足以生損
    害於鞏翁安雲。嗣警方獲報於當日凌晨五時至鞏根綸住處時
    ，鞏翁安雲即當場向警方表示洪啟祐摔壞其所有之瓷器及花
    盆。
二、案經鞏翁安雲訴由南投縣政府警察局埔里分局報告臺灣南投
    地方法院檢察署檢察官偵查起訴。
    理  由
一、證據能力部分：
  (一)按被告以外之人（包括證人、鑑定人、告訴人、被害人及共
    同被告等）於審判外之陳述雖不符刑事訴訟法第一百五十九
    條之一至之四等四條之規定，而經當事人於審判程序同意作
    為證據，法院審酌該言詞陳述或書面陳述作成時之情況，認
    為適當者，亦得為證據；當事人、代理人或辯護人於法院調
    查證據時，知有刑事訴訟法第一百五十九條第一項不得為證
    據之情形，而未於言詞辯論終結前聲明異議者，視為有前項
    之同意，同法第一百五十九條之五定有明文。立法意旨在於
    傳聞證據未經當事人之反對詰問予以核實，原則上先予排除
    。惟若當事人已放棄反對詰問權，於審判程序中表明同意該
    等傳聞證據可作為證據；或於言詞辯論終結前未聲明異議，
    基於尊重當事人對傳聞證據之處分權，及證據資料愈豐富，
    愈有助於真實發見之理念，且強化言詞辯論主義，使訴訟程
    序得以順暢進行，上開傳聞證據亦均具有證據能力。本件證
    人即告訴人鞏翁安雲及證人李協益於警詢中所為陳述，其性
    質雖屬傳聞證據，惟查無符合同法第一百五十九條之一至之
    四等前四條之情形，其等所為之上開警詢筆錄內容，業經本
    院審理時予以提示並告以要旨，且各經檢察官及被告等人表
    示意見。當事人已知上述筆錄乃傳聞證據，且均未於言詞辯
    論終結前對該筆錄內容聲明異議，依上開規定，是前揭證人
    於警詢中之證言已擬制同意其有證據能力，本院審酌上開筆
    錄作成時，較無人情施壓或干擾，亦無不當取供之情形，認
    為以之作為本案之證據亦屬適當，是前揭證人於警詢中之證
    言自具有證據能力。
  (二)次按傳聞法則乃對於被告以外之人於審判外之言詞或書面陳
    述而為之規範。本案卷附手機簡訊翻拍照片，該照片內容係
    傳達拍攝時之情況，透過影像所傳達的情形與拍攝當時現場
    情形，在內容上的一致性，是透過科學、機械之方式，對於
    所拍攝內容所為忠實且正確之紀錄，拍攝影像並不存在人對
    現實情形的知覺、記憶所經常發生的表現錯誤，是認照片之
    性質係非供述證據，並無傳聞法則之適用。以上證物與本案
    待證事實具有自然之關聯性，且無證據證明係公務員違法取
    得之物，依法自得作為證據。
二、認定犯罪事實所憑之證據及理由：
  (一)訊據被告洪啟祐固不否認有於上揭時、地前往告訴人鞏翁安
    雲前揭住處欲與告訴人之子鞏根綸協調債務，並導致告訴人
    所有瓷器及花盆掉落損壞致其效用全部喪失等情，惟矢口否
    認有何毀損犯行，辯稱：當天是為了要與鞏根綸釐清債務的
    問題，告訴人沒有開門，伊有大力敲大門及門柱，可能是伊
    用腳踹門或門柱的時候造成陶瓷娃娃掉落的，伊當時沒有想
    到伊用力踹會使圍牆上的陶瓷娃娃掉落，因為伊當時是蠻生
    氣的，伊幫鞏根綸去跟別人協調，借他錢讓他去還，結果在
    約好的那天，鞏根綸這樣不見面所以才會去踹門及門柱，伊
    不是故意的，是不小心弄掉的云云（見警卷第三頁、偵卷第
    八頁、原審卷第二０頁至第二一頁、第二五頁至第二九頁、
    第八七頁）。經查：
  (1)證人即告訴人鞏翁安雲於原審審理時具結證稱：被告凌晨三
    點來的時候，伊與伊兒子鞏根綸在家裡，但伊家是沒有開燈
    ，被告一直叫，一直罵，後來伊走到後方的房間打一一０，
    警察來之後問他們要做什麼，他們一直說「沒有，沒有」，
    伊有開窗一小縫隙看他們離開之後，結果被告與李協益在四
    點到四點半又來，後來伊就在四點三十五分趕快打電話給伊
    朋友，伊朋友打電話給隆生派出所，警察就來了，伊們就下
    樓，當時被告已經把瓷器砸了，瓷器破掉是在四點三十五分
    之後，被告開始罵、叫囂，伊聽到一直扔，警察來了之後就
    問伊被告他們有沒有對伊做什麼，伊走過看，才知道被告摔
    了伊一個花盆、三個瓷器，伊聽到砸東西的聲音，伊從開窗
    的縫隙往外看，被告他們在外面，東西已經砸在地上，瓷器
    遭破壞前，埔里地區沒有發生地震，九二一地震時，伊家的
    房子、水泥圍牆都沒有倒，後來經伊清點之後確定是打破一
    個花盆及三個瓷器，顏色分別粉紅色、白色、淡藍色三種等
    語（見原審卷第七四頁至第七七頁）。
  (2)又證人即南投縣政府警察局埔里分局隆生派出所警員劉惠金
    於原審審理時具結證稱：伊等第一次接到報案是凌晨三點多
    的時候，到現場時，並沒有發現有人在門口，但有發現一部
    車停在同路，距離告訴人家不知道有多遠，應該是有在附近
    ，被告有在敲門，伊等有詢問被告，被告才告訴伊說他與告
    訴人兒子有糾紛，伊有說時間太晚了，看是否白天再處理，
    被告他們就離開現場；第二次伊等接到報案時應該是五點左
    右，伊沒有看時間，伊接到報案時，伊等知道電話與地址一
    樣，伊等就直接過去現場，到現場時，已經天亮了，現場是
    沒有人，伊請告訴人下樓來，事後被告他們就過來了，被告
    他們過來之後，告訴人與被告各說各話，伊請他們依法律途
    徑處理，告訴人有說被告有摔壞瓷器，告訴人指被告他們摔
    破瓷器的地方，伊等是按照告訴人的敘述，告訴人沒有說瓷
    器摔破幾個，伊等沒有清點瓷器摔破數量，但伊等有拍照等
    語（見原審卷第八一頁至第八二頁），足認警方於當日凌晨
    三時、五時確均因接獲報案，前往告訴人住處了解告訴人等
    遭被告騷擾之情事，告訴人並於凌晨五時警方前來時即告訴
    警方其所有之瓷器等遭被告摔壞，並指出摔破瓷器的地方，
    由警方拍照。
  (3)綜上證人所述，足認當日凌晨告訴人確因被告要鞏根綸出面
    協調債務，被告一直在門口叫囂，並於警方凌晨三時許前來
    勸說，被告等人乃先暫時離開現場，惟於凌晨四時許又到告
    訴人住處前叫喊，要告訴人等開門協調債務，告訴人等因害
    怕乃又託人報警，於警方前來時告訴人即發現其所有之瓷器
    三個及花盆一個遭摔破，告訴人乃當場將被告毀損其上開器
    物之情形告訴警方，此外並有毀損現場照片四張（見警卷第
    一二頁）及南投縣政府警察局埔里分局一００年四月一一日
    投埔警偵字第一０００００五一八三號函所附之員警工作紀
    錄簿影本在卷可稽（見原審卷第四一至四二頁），是以告訴
    人指訴其上開器物因被告所為而摔破，顯非子虛，自堪採信
    。
  (二)被告雖否認有故意毀損告訴人所有前開花盆及瓷器之情事，
    並以前揭情詞置辯。經查：
  1.關於被告當時究係用手拍擊或用腳踹大門及門柱，抑或以腳
    踹水泥圍牆乙節，被告於警詢陳稱：敲門過程中太用力而造
    成震動搖晃致使花盆及瓷器掉落等語（見警卷第三頁）；於
    檢察官偵查中陳稱：當時伊先敲門，但都不應門，伊敲門時
    才將花盆及瓷器弄下等語（見偵查卷第八頁）；於原審審理
    時或稱：伊有大力敲大門及門柱云云（見原審卷第二０頁）
    、或稱：伊當時是蠻生氣的，才會用力去踹門及門柱等語（
    見原審卷第二０頁）、或稱：伊敲門時看見告訴人住家毛玻
    璃內有人影晃動，卻遲遲無人出面應門，乃大力拍擊大門及
    門柱，未料與大門相連磚牆上擺放之小型陶瓷娃娃撲滿因此
    掉落等語（見原審卷第二六頁）。
  2.證人周佩蓉雖於原審具結證述稱：伊與被告係男女朋友，當
    天伊、李協益與被告半夜到現場，伊等將車先停在鞏根綸家
    門口，然後被告與李協益下車看鞏根綸家有無人在，那時候
    伊一直在車上，之後警察敲伊等車窗，並請伊等移車到隔壁
    ，那時候伊沒有注意到被告與李協益他們在做什麼，只知道
    他們在那邊一直看，什麼事都沒有做，後來到天亮的時候，
    他們在叫門的時候，伊本來坐在車上，後來想下車透透氣，
    那時候伊站在車子前面一點點，現場有一盞路燈照著告訴人
    的家，伊看到被告在敲門，還是都沒有人出來，結果被告就
    生氣去踹門、踹水泥圍牆，伊看到就有一點嚇到就趕快上車
    ，伊沒有看到被告用手去扔的動作，伊只有看到被告去踹圍
    牆，伊就轉身往車子走，當時伊是背對著被告，伊在走回車
    上時就有聽到有東西破掉的聲音，被告上車時伊有問被告說
    為何要踹水泥圍牆，被告才跟伊說他沒有想到踹水泥圍牆之
    後東西會破掉，伊沒有看到瓷器因為被告踹水泥圍牆而掉落
    等語（見原審卷第七七至八一頁）。
  3.又證人周佩蓉自承其看到被告踹水泥圍牆時，因害怕，立即
    轉身背對被告往車上走，返回車上途中聽到東西破掉之聲響
    ，其並未目睹告訴人所有花盆及瓷器因被告踹水泥圍牆舉動
    而掉落等情，可見證人周佩蓉並未目睹告訴人所有花盆及瓷
    器如何掉落，該花盆及瓷器掉落之際，其已背對被告欲返回
    車上，途中聽聞花盆及瓷器掉落之聲響，經被告告知後始知
    告訴人所有花盆及瓷器因被告踹水泥圍牆而掉落毀損，從而
    ，證人周佩蓉既未目睹告訴人所有花盆及瓷器如何掉落，又
    其證述復有上述與被告供述歧異之瑕疵，亦難依其證述執為
    有利於被告之認定。
  4.證人即參與現場模擬及勘察之警員劉惠金於原審審理時具結
    證稱：當初被告是用敲門及拍打，伊等有請被告按照案發當
    時拍門、敲門的力道及位置去拍擊、敲擊。瓷器的大小差不
    多都一樣，因為破掉的瓷器無法找到一模一樣，所以伊等有
    詢問告訴人，才去做測試。因為門蠻厚的，當時請被告以案
    發的力道去模擬，被告模擬的時候，水泥圍牆上面的瓷器完
    全沒有晃動。伊等在模擬時，被告沒有爭執什麼，被告對於
    瓷器有意見，當時伊等也有讓告訴人及被告知道這個瓷器的
    大小，被告有表示說「模擬的瓷器不是當時的瓷器」，請告
    訴人找來與當時破掉的瓷器相仿的大小，「被告對於告訴人
    找來的瓷器也沒有意見」，伊等就用告訴人找來的瓷器模擬
    等語（見原審卷第八三頁），此外並有警方至現場勘驗時之
    現場照片七幀在卷可稽（見原審卷第53至56頁），是可認被
    告雖於現場模擬之初對於現場模擬之花盆及瓷器有意見，然
    其僅爭執現場模擬之花盆及瓷器並非案發當時之物品，經告
    訴人提供與本案遭毀損瓷器及花盆大小相近之瓷器及花盆模
    擬時，被告即未再爭執，警方始要求被告以案發的力道模擬
    ，現場模擬結果水泥圍牆上面的花盆及瓷器完全沒有晃動等
    情甚明。
  5.被告雖辯稱：那天模擬時，東西大小差很多，當天也沒有真
    的去踹，只是做出動作而已，那天伊提出東西大小的問題之
    後，警員跟伊說先試試看，結果等伊做完動作之後，警員就
    說好了。當天伊也沒有實際拍門的動作等語（參見本院卷第
    八四頁）。然查，臺灣南投地方法院一００年四月十九日投
    院平刑字一００易一三字第０五四八一號函南投縣政府警察
    局埔里分局，函文之說明欄二、即載明「請告訴人於圍牆上
    同一位置擺放種類、重量、數量與本案遭毀損瓷器及花盆相
    同或相近之瓷器及花盆，再請被告依其所辯當天力道、方式
    拍擊大門及門柱，勘查圍牆上之瓷器及花盆是否會因被告此
    舉掉落而毀損」，函文內容相當明確，且該函文僅有此勘察
    重點，警員當無不解函文內容之理，又證人即參與現場模擬
    及勘察之警員劉惠金於原審審理時亦具結證稱：當初被告是
    用敲門及拍打，伊等有請被告按照案發當時拍門、敲門的力
    道及位置去拍擊、敲擊等語，證人劉惠金警員又經具結擔保
    其證言之憑信性，且證人劉惠金與被告又無仇隙，當無故意
    誣陷被告之理，是被告此部分所辯顯係事後卸責之詞，自無
    足採。
  6.至於證人李協益雖於警詢時證述稱：當天伊與老闆洪啟祐至
    埔里找鞏根綸協議債務問題，鞏翁安雲的花盆及瓷器是老闆
    不小心打破的，「可能」是老闆在敲門的過程中太用力而造
    成震動搖晃致使花盆及瓷器打破等語（見警卷第六頁至第七
    頁）。惟依證人李協益上揭證述，其係謂「可能」是被告用
    力敲門時導致花盆及瓷器晃動而掉落毀損，顯見其並未目睹
    告訴人所有花盆及瓷器如何掉落，從而，其上揭證述僅係個
    人推測之詞，自難執為有利於被告之認定。
  7.又告訴人住處大門水泥圍牆柱甚粗，從大門一側之水泥圍牆
    柱至該側水泥圍牆之末端，長約六百一十公分，水泥圍牆高
    為一百五十公分，寬為十三公分，此有照片三幀在卷可稽（
    見原審卷第五三至五四頁），以被告於警詢、偵訊及原審所
    辯其係徒手大力敲門及門柱或用力拍擊大門及門柱或以腳用
    力去踹門及門柱等舉動，實均不足使告訴人圍牆上放置之瓷
    器三個及花盆一個均因而掉落地面而損壞，足認告訴人所有
    花盆及瓷器並非因被告用手拍擊或用腳踹大門及門柱，抑或
    腳踹水泥圍牆致晃動而摔落水泥圍牆乙情至為灼然。
  (三)參以被告前已自承當天駕車南下尋找鞏根綸係欲解決債務問
    題，因對方未開門，其當時很生氣乙情，衡諸常情，被告因
    認鞏根綸刻意逃避，毫無誠意解決債務問題，其確有故意毀
    損告訴人所有花盆及瓷器之合理動機。從而，告訴人所有花
    盆及瓷器應係被告故意使之摔落地面乙情已堪認定。
  (四)另觀之卷附現場照片（見警卷第一二頁）所示，告訴人所有
    花盆及瓷器摔落在告訴人上開住處庭院，位置距離水泥圍牆
    雖非遠，依論理法則，被告應係將告訴人所有置放水泥圍牆
    之花盆及瓷器推下之方式之可能性較大；然告訴人住處外之
    水泥圍牆高約一百五十公分乙節，此有照片一幀在卷足佐（
    見原審卷第五四頁），則依物理原理，若站在水泥圍牆外，
    近距離，將花盆及瓷器丟、扔擲進告訴人住處庭院內，花盆
    及瓷器摔落、碎片散落位置亦有可能呈現如照片所示，職是
    ，被告應係將告訴人所有，放置在屋外水泥圍牆上之瓷器三
    個及花盆一個以推下或近距離丟、扔擲方式使之摔落地面致
    損壞而喪失全部效用之事實，亦堪認定。故被告辯稱依告訴
    人所有花盆及瓷器摔落位置，可認其並非故意將告訴人所有
    花盆及瓷器丟入庭院內，而係其用力拍擊大門及門柱致晃動
    而摔落水泥圍牆云云，亦無足採。
  (五)綜上，被告前揭所辯，顯與事實不符，不足採信，本件事證
    明確，被告犯行洵堪認定，應依法論科。
三、原審認被告犯行事證明確，適用刑事訴訟法第二百九十九條
    第一項前段，刑法第三百五十四條、第四十一條第一項前段
    ，刑法施行法第一條之一第一項、第二項前段，並審酌被告
    (1)於行為時尚無經法院判處罪刑確定之前科紀錄之素行（有
    臺灣高等法院被告前案紀錄表一份在卷可稽）；(2)僅因協調
    債務未果，即將告訴人鞏翁安雲所有花盆及瓷器推下水泥圍
    牆，致該等物品摔落地面損壞而喪失全部效用之犯罪動機、
    目的、手段，侵害告訴人財產法益，顯然欠缺法治觀念，未
    尊重他人之所有權；(3)毀損物品及數量為一個花盆及三個瓷
    器；(4)尚未與告訴人達成和解或調解，賠償其所受之損害，
    告訴人自陳其因被告毀損犯行導致其受嚴重驚嚇，產生焦慮
    、失眠狀態，並提出診斷證明書二份佐證（見本院卷第三二
    頁至第三五頁）；(5)犯後否認犯行，未見悔意之態度；(6)大
    學畢業之智識程度；(7)小康之經濟狀況等一切情狀，量處拘
    役四十日，並諭知易科罰金之折算標準，經核原審認事用法
    均無不合，量刑亦屬允當，應予維持。
四、檢察官上訴不予採取之理由：
  (一)檢察官上訴意旨略謂：本件被告迄今未賠償告訴人之損失，
    復查並無其他值得寬宥之具體情狀，僅以被告未曾受有期徒
    刑以上刑之宣告，予以拘役40日之寬典，及告訴人請求刑事
    附帶民事賠償，亦未處理，均屬不當等語。
  (二)按量刑之輕重係屬事實審法院得依職權自由裁量之事項，茍
    已斟酌刑法第五十七條各款所列情狀而未逾法定刑度，即不
    得遽指為違法。且在同一犯罪事實與情節，如別無其他加重
    或減輕之原因，下級審法院量定之刑，亦無過重或失輕之不
    當情形，則上級審法院對下級審法院之職權行使，原則上應
    予尊重（最高法院八十五年度台上字第二四四六號判決參照
    ）。本院認為原審判決就其量刑之理由，顯已審酌刑法第五
    十七條各款所列情狀而未逾法定刑度，自不得遽指為違法，
    參酌刑法第三百五十四條毀損罪之法定刑度，則原審判決之
    量刑尚無過輕之情形，本院認為亦無不當之處，並無變更原
    判決所量處刑度之必要。又告訴人是否於原審辯論終結前提
    起刑事附帶民事訴訟，亦與原審判決是否違誤無涉，本件檢
    察官上訴意旨認原判決所量處之刑度過輕，難予採取。此外
    ，檢察官在本院未提出其他不利於被告之證據，本件上訴為
    無理由，應予駁回。
據上論斷，應依刑事訴訟法第三百六十八條，判決如主文。
本案經檢察官張慧瓊到庭執行職務。
中    華    民    國   100    年    11    月    15    日
            刑事第四庭    審判長法  官  洪  耀  宗
                                法  官  林  清  鈞
                                法  官  石  馨  文
以上正本證明與原本無異。
不得上訴。
                                書記官  郭  蕙  瑜
中    華    民    國   100    年    11    月    15    日